臺灣臺北地方法院民事判決　　　　　　　96年度訴字第3693號
原　　　告　　台中商業銀行股份有限公司
法定代理人　　丁○○
訴訟代理人　　庚○○
被　　　告　　達廣食品有限公司
兼法定代理人　戊○○
被　　　告　　己○○
　　　　　　　乙○○
　　　　　　　丙○○
　　　　　　　甲○○○
上列當事人間清償借款事件，本院於民國九十六年六月二十二日
言詞辯論終結，判決如下：
    主    文
被告應連帶給付原告新臺幣壹佰壹拾陸萬仟壹佰零元，及如
附表所示之利息、違約金。
訴訟費用由被告連帶負擔。
    事    實
甲、原告方面：
一、聲明：如主文所示。
二、陳述略稱：
  (一)緣被告達廣食品有限公司（下稱達廣公司）邀同其餘被告戊○○、己○○、乙○○、丙○○及甲○○○為連帶保證人，
    於民國（下同）九十一年四月十二日與原告簽立借據，並向
    原告借款二筆，金額各為新臺幣（下同）一百萬元，均約定
    借款期限自九十一年四月十九日起至九十四年四月十九日止
    ，以一個月為一期共分三十六期，按期平均攤還本息，利息
    按原告銀行於撥款日公告之基本放款利率計算，如逾期清償
    ，在六個月以內者，按上開利率百分之十，超過六個月者，
    超過部分按上開利率百分之二十計付違約金。兩造嗣於九十
    四年二月二十五日另簽立增補借據，分別將前揭二筆借款餘
    額各三十萬六千八百四十五元部分延展借款期限至九十八年
    十二月十九日，利息均改按年息百分之四點五計算，並均約
    定逾期清償在六個月以內者，按上開利率百分之十，超過六
    個月者，超過部分按上開利率百分之二十計付違約金。
  (二)被告達廣公司邀同其餘被告戊○○、己○○、乙○○、丙○○及甲○○○為連帶保證人，另於九十二年三月二十日與原
    告簽立借據，並向原告借款二筆，金額各為一百萬元，均約
    定借款期限自九十二年三月二十一日起至九十五年三月二十
    一日止，以一個月為一期共分三十六期，按期平均攤還本息
    ，利息按年息百分之九點九九計算，如逾期清償，在六個月
    以內者，按上開利率百分之十，超過六個月者，超過部分按
    上開利率百分之二十計付違約金。兩造嗣於九十四年二月二
    十五日另簽立增補借據，分別將前揭二筆借款餘額各六十一
    萬八千一百五十元部分延展借款期限至九十八年十二月二十
    一日，利息均改按年息百分之四點五計算，並均約定逾期清
    償在六個月以內者，按上開利率百分之十，超過六個月者，
    超過部分按上開利率百分之二十計付違約金。
  (三)詎料被告達廣公司對前揭四筆借款均僅繳息至九十六年二月
    二十日，依借據約定書第五條第一款之約定，全部債務視為
    到期，尚欠原告借款本金一百十六萬三千一百零三元及如附
    表所示之利息、違約金，被告戊○○、己○○、乙○○、丙○○及甲○○○為連帶保證人，自應負連帶償還責任。爰依
    消費借貸及連帶保證之法律關係，請求被告連帶清償。
三、證據：提出借據暨約定書及增補借據影本各四份、現放明細
    資料一份、簡易資料查詢四份、公司變更登記表一份及戶籍
    謄本五份為證。
乙、被告方面：
甲、被告兼達廣公司之法定代理人戊○○方面：
一、聲明：同意原告之請求。
二、陳述略稱：有希望要還款，且僅二個月未繳款，惟現因景氣
    不好，故無法還款。
三、證據：無。
乙、被告甲○○○方面：
一、聲明：原告之訴駁回。
二、陳述略稱：原告應先向借款人請求還款，被告所以擔任保證
    人，係因兄長與借款人係合夥關係，惟因兄長與借款人現已
    拆夥，拆夥時並未通知被告，否則被告將請求撤銷保證人責
    任。
三、證據：無。
丙、被告己○○、乙○○及丙○○方面：被告己○○、乙○○及
    丙○○均未於言詞辯論期日到場，亦未提出書狀作何聲明或
    陳述。
    理    由
一、程序方面：
  (一)依原告所提借據約定書第十六條之約定：「本債務，合意以
    台灣台北地方法院為第一審管轄法院‧‧。」，故本院對本
    事件具有管轄權。
  (二)本件被告己○○、乙○○及丙○○均未於言詞辯論期日到場
    ，核無民事訴訟法第三百八十六條所列各款情形，應依原告
    之聲請，由其一造辯論而為判決。
二、本件原告主張之事實，已據其提出借據暨約定書及增補借據
    影本各四份、現放明細資料一份、簡易資料查詢四份、公司
    變更登記表一份及戶籍謄本五份為證，復經本院核對相關證
    物原本無訛，而被告兼達廣公司之法定代理人戊○○及被告
    甲○○○到庭均不爭執其真正，其餘被告己○○、乙○○及
    丙○○均未到庭爭執，亦未提出書狀作何聲明或陳述，堪認
    原告之主張為真實。
三、被告甲○○○雖辯稱原告應先向借款人請求還款，且因其兄
    與借款人現已拆夥，惟拆夥時並未通知，否則其將請求撤銷
    保證人責任，故不同意原告請求云云。惟查：
  (一)「保證人於債權人未就主債務人之財產強制執行而無效果前
    ，對於債權人得拒絕清償。」，民法第七百四十五條雖定有
    明文，惟「保證債務之所謂連帶，係指保證人與主債務人負
    同一債務，對於債權人各負全部給付之責任者而言，此就民
    法第二百七十二條第一項規定連帶債務之文義參照觀之甚明
    。故連帶保證與普通保證不同，縱使無民法第七百四十六條
    所揭之情形，亦不得主張同法第七百四十五條關於檢索抗辯
    之權。」，最高法院四十五年台上字第一四二六號判例意旨
    亦足參照。本件依兩造所簽立借據約定書第十五條所載，被
    告甲○○○對借款人之借款債務所負保證責任乃係連帶保證
    責任，則依前揭判例意旨，其自不得主張民法第七百四十五
    條保證人之先訴抗辯權。從而，被告甲○○○主張原告應先
    向借款人請求還款云云，自無理由。
  (二)又「保證人受主債務人之委任而為保證者，有左列各款情形
    之一時，得向主債務人請求除去其保證責任：一、主債務人
    之財產顯形減少者。二、保證契約成立後，主債務人之住所
    、營業所或居所有變更，致向其請求清償發生困難者。三、
    主債務人履行債務遲延者。四、債權人依確定判決得令保證
    人清償者。」，可知如有民法第七百五十條第一項規定各款
    情形之一時，保證人自得向主債務人請求除去其保證責任。
    惟本件被告甲○○○主張合夥拆夥等事由，不僅非屬前揭請
    求除去保證責任規定之事由，且依被告甲○○○之陳述，其
    亦尚未向主債務人請求除去其保證責任，況依最高法院二十
    二年上字第三六五判例意旨：「保證人向主債務人請求除去
    其保證責任，僅為其與主債務人之關係，其對於債權人所負
    代償責任，並不因此而受影響。」，可知縱被告甲○○○已
    向主債務人請求除去其保證責任，惟其對於原告所負之責任
    ，並不因此而受影響。從而，被告甲○○○主張其得請求撤
    銷保證人責任，原告不得向其請求云云，自無理由。
四、綜上，原告本於消費借貸及連帶保證之法律關係，請求被告
    連帶給付一百十六萬三千一百零三元及如附表所示之利息、
    違約金，為有理由，應予准許。
五、據上論結，本件原告之訴為有理由，依民事訴訟法第三百八
    十五條第一項前段、第八十五條第二項，判決如主文。
中　　華　　民　　國　　96　　年 　　6　　月　　29　　日
                民事第一庭    法    　官　文衍正
以上正本係照原本作成
如對本判決上訴，須於判決送達後20日內向本院提出上訴狀
中　　華　　民　　國　　96　　年　　 6　　月　　29　　日
                  　　　　　  法院書記官　周其祥
